最　高　行　政　法　院　判　決
　　　　　　　　　　　　　94年度判字第01212號
上　訴　人　英豪公寓大廈管理維護有限公司
代　表　人　乙○○
被 上訴 人　臺中市政府
代　表　人　甲○○
上列當事人間因保全業法事件，上訴人不服中華民國93年2月11
日臺中高等行政法院92年度訴字第888號判決，提起上訴。本院
判決如下：
　　主  文
上訴駁回。
上訴審訴訟費用由上訴人負擔。
　  理  由
一、本件上訴人主張：（一）本件保全業法事件，上訴人既已遭
    勒令歇業處分，仍遭科罰新臺幣（下同）15萬元，是否合乎
    比例原則？這是上訴人提起行政訴訟之主要依據，而原審未
    能詳究，僅就勒令歇業部分認無礙比例原則，應有判決不備
    理由之違法情形。（二）臺中市警察局是依巡邏簽到表認定
    巡邏人員非保全人員，據以裁處科罰，惟上訴人始終爭執該
    簽到表並非上訴人公司備置之簿冊，上訴人於佛羅里達社區
    另有依約備置排班表，應以上訴人公司所設置之排班表為準
    據，不能以該社區自己設計之巡邏簽到表為準據。此一事實
    既經上訴人爭執，原判決自應加以論究，惟本件未見原判決
    就上開爭點確實究明，亦有判決不備理由之違法情形。（三
    ）張逢瑋等5人是否英豪保全股份有限公司（下稱英豪保全
    公司）員工，與民國（下同）91年11月9日英豪保全公司向
    臺中市警察局查詢是否合乎僱用標準，二者有何必然關係？
    渠等是否已經被上訴人確認有保全員資格？等等疑點並未見
    原判決於理由內說明，即推論「上訴人事後翻異之詞，顯無
    可採」云云，亦屬判決理由不備，以及應調查事項未予調查
    之違法，為此請廢棄原判決，並撤銷原處分及訴願決定等語
    。
二、被上訴人未提出答辯狀。
三、原審斟酌全辯論意旨及調查證據之結果，以：經查：(一)上訴
    人代表人乙○○於91年11月4日經警訊問「依檢舉人所提供
    貴公司派駐佛羅里達社區10月份排班表人員名冊、巡邏紀錄
    表簽到人員是否為貴公司保全人員？」時，供稱「不是，是
    社區管理人員」，而該91年2月至10月份之佛羅里達社區巡
    邏紀錄表既係各管理人員巡邏社區所為之簽名紀錄，則各該
    管理人員所為門禁巡邏已屬保全業法所定之安全防護範圍，
    而非屬公寓大廈管理服務人管理辦法第13條第1項規定建築
    物管理維護業務。嗣上訴人於原審行準備程序時雖改稱巡邏
    簽到表所列人員均非本公司職工，及10月份排班表上人員均
    係保全公司聘僱，並具保全員資格，惟未能舉證以實其說。
    且經查10月份排班表上佛羅里達社區之排班人員為張逢瑋、
    楊益松、林政雄、杜曜顯、顧倫韋，惟該5人尚經英豪保全
    公司於91年11月9日向臺中市警察局查詢是否合乎僱用標準
    ，此有臺中市警察局91年11月13日中市警刑字第0910076070
    號函在本院卷可稽，足證該5人於91年10月間應非英豪保全
    公司員工，上訴人事後翻異之詞，顯無可採。(二)上訴人代表
    人乙○○於92年2月7日經警訊問時已自承英豪保全公司並未
    參與佛羅里達社區業務。另依前述公寓大廈管理服務人管理
    辦法第13條第2項規定，管理業務涉及保全業務時，應經公
    寓大廈管理組織及公寓大廈管理維護公司以契約約定，委託
    保全業者辦理。惟綜觀上訴人與佛羅里達社區所訂委託建築
    管理維護服務契約書內，兩造並未有得委託保全業者執行保
    全業務之約定，故上訴人嗣始提出於90年11月15日與英豪保
    全公司訂立之警衛服務契約書（上訴人與英豪保全公司之負
    責人均為乙○○），而主張其已委託英豪保全公司為佛羅里
    達社區之保全業務，亦核無足採。(三)被上訴人所為勒令上訴
    人歇業之處分，僅限於上訴人於佛羅里達大廈所為之保全業
    務部分，此有該處分書在原審法院卷宗可憑，自無不符比例
    原則情事。綜上所述，被上訴人所為處分核無違誤。訴願決
    定予以維持，亦無不合。上訴人聲明求為撤銷，為無理由，
    因而將訴願決定及原處分維持，並駁回上訴人在原審之訴。
四、本院按「保全業得經營左列業務：一關於辦公處所、營業處
    所．．．住居處所．．．停車場等防盜、防火、防災之安全
    防護。．．．」、「未經許可．．．經營保全業務者，應勒
    令歇業，並得處新臺幣3萬元以上30萬元以下罰鍰。」保全
    業法第4條、第19條定有明文。而門禁管制及車輛管制係屬
    保全業務，訪客接待係屬公寓大廈管理服務人管理辦法第13
    條第1項第1款所稱公寓大廈一般事務管理服務事項，業據內
    政部89年6月15日台內營字第8983690號函附「有關公寓大廈
    管理服務人委任保全公司辦理公寓大廈安全維護業務適法及
    範圍界定疑義」會議結論區分在案。另「前項管理維護業務
    ，涉及其他行業專業法規規定時，應經公寓大廈管理組織及
    公寓大廈管理維護公司以契約約定，委託經領有各該目的事
    業法規許可之業者辦理。」公寓大廈管理服務人管理辦法第
    13條第2項亦有明定。本件上訴人承攬位於臺中市○區○○
    ○路777巷5號之「佛羅里達社區」公寓大廈管理服務工作，
    自91年2月起至同年10月31日止，從事該社區門禁管制等安
    全維護工作。案經社區住戶檢舉，由臺中市警察局派員調查
    後，被上訴人認上訴人未經申請保全業許可，擅自經營保全
    業務，違反保全業法第4條、第19條規定，乃以92年4月23日
    府警刑字第0920025742號處分書裁處上訴人15萬元罰鍰，並
    勒令歇業（於佛羅里達大廈所為之保全業務）。上訴人不服
    ，遂循序提起本件行政訴訟。原判決認上訴人違反保全業法
    第4條、第19條規定之事實，業經臺中市警察局於92年2月7
    日派員前往實地調查，並訪談上訴人派駐現場管理人員及管
    理委員會相關人員，有該社區排班表及巡邏紀錄表、偵訊筆
    錄及委任管理維護契約書影本及臺中市警察局91年11月13日
    中市警刑字第0910076070號函附卷可稽，是被上訴人以92年
    4月23日府警刑字第0920025742號處分書裁處上訴人15萬元
    罰鍰，並勒令歇業（於佛羅里達大廈所為之保全業務），並
    無不合，訴願決定予以維持，亦無不當，因而維持原處分及
    訴願決定，並駁回上訴人在原審之訴，經核於法並無違誤。
    上訴論旨略謂原處分除裁罰勒令歇業外，並處15萬元罰鍰，
    違反比例原則，及巡邏人員非保全人員，暨張逢瑋是否為英
    豪保全公司員工等情，原判決未於理由項下詳加論究，指摘
    原判決有判決不備理由之違法，惟查原處分機關以上訴人違
    反保全業法第19條規定，其勒令歇業，僅就保全業部分為之
    ，如無其他處罰，對行為人而言，僅係維持不法行為狀態，
    並無任何處罰之實質意義，因而併處罰鍰15萬元，有臺中市
    政府警察局公文簽辦單影本附原審卷可稽，是其除勒令歇業
    外，並處罰鍰15萬元，尚難認有違比例原則，至原判決就巡
    邏人員是否保全人員及張逢瑋是否為英豪保全公司員工之認
    定，係屬原審採證認事之職權行使，尚難執是指摘原判決違
    背法令，上訴論旨聲明廢棄原判決，非有理由，應予駁回。
    又本件法律關係已臻明確，上訴意旨請求行言詞辯論，核無
    必要，併此明。
據上論結，本件上訴為無理由，爰依行政訴訟法第255條第1項、
第98條第3項前段，判決如主文。
中    華    民    國    94    年    8     月    11    日
                  第二庭審判長法  官　葉　振　權
                              法  官  吳  錦  龍
                              法  官　劉　鑫　楨
                              法  官　吳　明　鴻
                              法  官　梁　松　雄
以  上  正  本  證  明  與  原  本  無  異
中    華    民    國    94    年    8    月    15     日
　　　　　　　　　　　　　　　書記官　郭　育　玎
